【裁判字號】    89,易,699
【裁判日期】    891016
【裁判案由】    詐欺
【裁判全文】
台灣苗栗地方法院刑事判決                          八十九年度易字第六九九號
    公  訴  人  臺灣苗栗地方法院檢察署檢察官
    被      告  甲○○
右列被告因詐欺案件，經檢察官提起公訴（八十八年度調偵字第二六號），本院判決
如左：
    主  文
甲○○無罪。
    事實及理由
一、公訴意旨略以：被告甲○○於民國八十八年十月間，在苗栗縣竹南鎮○○里○○
    街一○三號乙○○所經營之今日鐘錶眼鏡行，向乙○○購買勞力士手錶二只，其
    中一只價值新台幣（下同）十八萬五千元，另一只價值十一萬元，甲○○並當場
    交付由甲○○背書發票人為馮俊明、金額十八萬五千元及發票人李金海、金額十
    一萬元之支票各一紙與乙○○，詎屆期提示均未兌現。嗣經乙○○催討上開債務
    ，甲○○為抵償其積欠乙○○之上開債務，竟意圖為自己不法之利益，於同年十
    一月間，持仿冒之勞力士手錶二只至今日鐘錶眼鏡行向乙○○之妻丙○○佯稱：
    「這二只給你就夠了」，致丙○○信以為真，而收受該二只手錶，甲○○隨即離
    去。後經乙○○發現甲○○所交付之二只手錶為仿冒之勞力士手錶後，屢次向甲○○催討債務，甲○○均置之不理，乙○○至此始知受騙，認被告涉嫌刑法第三
    百三十九條第一項之詐欺取財罪（原起訴法條為刑法第三百三十九條第二項，經
    蒞庭檢察官變更為第三百三十九條第一項）。
二、按犯罪事實應依證據認定之，無證據不得推定其犯罪事實；又不能證明被告犯罪
    或其行為不罰者，應諭知無罪之判決，刑事訴訟法第一百五十四條、第三百零一
    條分別定有明文。次按刑法第三百三十九條第一項詐欺罪之成立，以意圖為自己
    或第三人不法之所有，以詐術使人將本人或第三人之物交付為要件，若行為人所
    用方法不能認為詐術，亦不致使人陷於錯誤，則不得遽以該罪相繩，最高法院四
    十六年台上字第二○六號判例參照。再按事實之認定，應憑證據，如未能發現相
    當證據，或證據不足以證明，自不能以推測或擬制之方法，以為裁判基礎，最高
    法院四十年台上字第八六號判例可資參照。
三、本件公訴人認被告涉犯詐欺取財罪嫌，無非被告自白購買勞力士手錶二只，告訴
    人指訴被告向其購買手錶二只，後持仿冒手錶二只抵償上開價款，及證人丙○○
    證述：被告交付二只仿冒手錶，併陳稱這二只給你就夠之事實等情。及證人李銀
    海證稱未託被告向乙○○借款之事實等語、及證人周憲忠證稱被告確有交付二支
    手錶之事實等證詞及支票及退票理由單各一紙、照片一張為主要證據。被告於本
    院審理中不否認購買手錶之事實，惟堅詞否認有何詐欺取財之犯行，被告陳稱為
    經營手錶之中盤商，向告訴人購買手錶有交付發票人馮俊明、李金海面額各十八
    萬五千元及十一萬元之支票二張，因生意失敗，負債三、四百萬元，所以一時無
    法支付，目前已達成和解，被告無為自己不法所有之意圖，施用任何詐術使告訴
    人陷於錯誤而交付手錶及持仿冒手錶抵債之意思之事實等語置辯。
四、按詐欺罪之構成要件有：（一）須意圖為自己或第三人不法之所有。（二）須施
    用詐術使人陷於錯誤。（三）須使人將本人或第三人之物交付。為刑法第三百三
    十九條所明定。經查告訴人於偵查中及本院審理時均指述：「因之前向他（指被
    告）調零件，後來他向我買手錶後，我向他催錢時，也有向他要過零件（調偵字
    第三七頁背面）」等語、「當初信任他，因他有拿票來向我買手錶。」（偵卷第
    十六頁）等語及於八十九年六月十三日偵查中陳稱：「我本身就可鑑定出那是假
    錶。」等情（調偵卷第十五頁背面），而於本院審理時陳稱：「我為了逼被告還
    債，因我找到被告要錢時，被告說這二只手錶還你，好像被騙了。被告不至於有
    何詐欺之意圖。」等情屬實，是告訴人之指述被告詐欺之事實前後不一致；而證
    人李銀海於八十九年七月五日偵查中證稱：「因我欠他（指被告）會款，才開給
    他，這張是會款，不是借票」等情（調偵卷第三六頁背面）與八十九年一月二十
    日五偵查中證稱：「我是李金海弟弟，票我使用，甲○○以做生意要付款向我借
    票，之前他（指被告）有借過都有付款，此次因他借八張票，金額二百多萬元，
    我沒有辦法繳，我也不知道他用到何處，我的票之前沒有跳票。」等語（偵卷第
    十一頁背面），前後陳述不一，所證難以採信，事後李銀海與告訴人就票款十一
    萬元達成和解，業據告訴人及被告陳稱在卷，如僅為調借支票，何以證人李銀海
    願意償還票款？再查被告於八十八年十月間向告訴人購買手錶二只，已支付李金
    海、馮俊明為發票人之支票當作支付之工具，而事後因支票未能兌現，經被告答
    辯因手錶轉售後無法收取貨款，及交付支票之李銀海，經濟不佳，而因存款不足
    無法兌現，告訴人於本院審理中一在陳稱係為追償方便，所以提起刑事訴訟，是
    就被告如何施用詐術陷告訴人於錯誤等情節，無任何證據足資證明。又查無任何
    證據足以證明被告購買手錶之初已無資力。於退票之後，已與告訴人達成和解，
    分期償還部分貨款，是被告如有詐欺之意圖，何須將支票背書轉讓當作貨款之支
    付工具，事後又分期償還貨款？足證告訴人與被告係基於客戶交情之信任及為賺
    取利潤而出售手錶，而非被告施用詐術所致，告訴人實際上並未陷於錯誤，至為
    灼然。足見被告在景氣不佳之時，有事後不能賺錢之風險存在，縱令被告事後無
    法支付貨款，倘無積極證據證明被告於與告訴人購買手錶之際即有詐欺取財之本
    意，尚難僅以事後無法履行清償票款之債權債務關係，即推認被告有何詐欺取財
    之犯行。
五、揆諸前揭說明，被告所為核與詐欺取財罪之構成要件有所不符，尚難僅以被告嗣
    未清償票款等債權債務關係之民事糾葛，即遽認被告犯有詐欺取財罪責。故本件
    要屬民事糾葛，與被告之刑責無關。此外，本院復查無其他積極證據足以證明被
    告有何公訴人所指之詐欺取財犯行，自不能證明被告犯罪，依法應諭知無罪之判
    決。
據上論斷，應依刑事訴訟法第三百零一條第一項，判決如主文。
本案經檢察官黃智勇到庭執行職務
中      華      民      國    八十九    年      十      月    十六      日
                                    台灣苗栗地方法院刑事庭
                                        法  官  張  珈  禎
右正本證明與原本無異。
如不服本判決，應於送達後十日內向本院提出上訴狀(須附繕本)，上訴於台灣高等
法院台中分院。
                                        書記官  楊  慧  萍
中      華      民      國    八十九    年      十      月    十六      日


司法院資訊處製作；財團法人民間司法改革基金會備份。
